【裁判字號】    92,簡上,95
【裁判日期】    921216
【裁判案由】    傷害
【裁判全文】
臺灣基隆地方法院刑事判決                          九十二年度簡上字第九五號
    上  訴  人  臺灣基隆地方法院檢察署檢察官
    被      告  乙○○
右上訴人因被告傷害案件，不服本院基隆簡易庭九十二年度丙○字第六一０號中華民
國九十二年八月二十七日第一審刑事簡易判決（聲請簡易處刑案號：九十二年偵字第
一九０四號），提起上訴，本院管轄之第二審合議庭判決如左：
    主  文
上訴駁回。
    事實及理由
一、本案經本院審理結果，認原審簡易判決以被告係犯刑法第二百七十七條第一項之
    傷害罪，判處拘役參拾日，如易科罰金以佰元折算壹日，其認事用法及量刑均
    無不當，應予維持，並引用原審簡易判決書所記載之事實、證據及理由。
二、檢察官依告訴人甲○○之聲請而提起上訴，其上訴意旨略以：被告乙○○之行為
    致被害人眼睛受傷，所造成之生活上不方便、恐懼，且被告犯後毫無悔意，原審
    僅判處拘役三十日，實屬過輕。
三、經查：
（一）被告乙○○坦承於民國九十二年四月八日中午十二時許，在花蓮縣新城鄉○○
      村○○街一號大漢技術學院學生宿舍內，因細故與證人曹亦雯發生爭吵，告訴
      人甲○○見狀前往勸架，伊請告訴人離開，告訴人未聽從，並出言怒罵，且以
      腳踹伊，伊不堪告訴人動手傷害，方出手反擊打到告訴人眼睛之事實，核與證
      人曹亦雯、吳佩誼於原審結證稱：告訴人前來勸架，被告要其離開，告訴人未
      聽從，並進而罵被告三字經，且用腳踢被告，被告就用手推告訴人出去，告訴
      人仍不出去，兩個人就一起互推，相互踢打，被告有打到告訴人的眼睛之情節
      大致相符（詳見原審卷第二十二頁至二十三頁），足見被告確有出手毆打告訴
      人之事實。而告訴人因被告上開毆打行為，因而受有兩眼併眼周圍挫傷之傷害
      ，亦有國軍花蓮醫院附設民眾診療服務處診斷證明書一紙附卷可稽（附於偵卷
      第十三頁）。
（二）被告乙○○雖以其基於正當防衛，才出手反擊告訴人等詞置辯，然按刑法第二
      十三條之正當防衛需對於現在不法之侵害為防衛自己或他人之權利，出於防衛
      意思所為必要之防衛行為，而互毆則為多動作構成單純一罪而互為攻擊之傷害
      行為，縱令一方先行出手，還擊一方，在客觀上苟非單純對於現在不法之侵害
      基於防衛意思所為必要排除之反擊行為，因其本即有傷害之犯意存在，則對其
      互為攻擊之還手反擊行為，自無主張正當防衛之餘地（最高法院八十四年度台
      上字第三九０號、八十四年度台非字第二０八號判決意旨參照）。是依證人曹
      亦雯及吳佩誼上開證詞，被告固因告訴人出言罵三字經，並用腳踢被告後，被
      告方手出推告訴人，並進而互推，相互毆打，然被告既自承與證人曹亦雯發生
      爭執，告訴人為勸架方踢打被告，而被告繼而出手推告訴人外，復與告訴人互
      毆，應認被告係出於傷害之犯意毆打告訴人，揆諸前揭規定及判決意旨，被告
      自不得主張正當防衛，其辯稱係出於正當防衛出手反擊告訴人云云，核係事後
      卸責之詞，要不足採。
（三）綜上，原審判決判處被告拘役三十日，如易科罰金以三百元折算一日，其認事
      用法並無違誤，量刑亦稱妥適，應予維持，上訴人指稱原審量刑過輕，為無理
      由，應予駁回。
據上論斷，應依刑事訴訟法第四百五十五條之一第一項、第三項、第三百六十八條、
第三百七十三條，判決如主文。
本案經檢察官張志明到庭執行職務。
中      華      民      國    九十二    年    十二    月    十六      日
                                  臺灣基隆地方法院刑事第二庭
                                      審判長法  官    邱志平
                                            法  官    汪梅芬
                                            法  官    劉桂金
右正本證明與原本無異。
本件判決不得上訴。
                                            書記官    盧鏡合
中      華      民      國    九十二    年    十二      月    十九      日


司法院資訊處製作；財團法人民間司法改革基金會備份。
